臺灣高雄地方法院刑事判決　　　　　　　　　　　　九十三年度易字第一九一五號
　　公　訴　人　臺灣高雄地方法院檢察署檢察官
　　被　　　告　丙○○　男　二.
右列被告因竊盜案件，經檢察官提起公訴（九十三年度偵字第二二０三０號），本院
判決如左：
    主  文
丙○○攜帶兇器，毀壞門扇，於夜間侵入住宅竊盜，處有期徒刑壹年。
    事  實
一、丙○○前因肅清煙毒條例、違反麻醉藥品管理條例案件，於民國八十六年八月十
    二日，經本院以八十六年度訴字第一八二九號判決，各判處有期徒刑三年二月、
    五月，應執行有期徒刑三年六月，上訴後，於八十六年十二月十八日，經臺灣高
    等法院高雄分院（下稱高雄高分院）以八十六年度上訴字第二三四六號判決駁回
    上訴確定。復因竊盜案件，於八十七年三月二十六日，經本院以八十六年度易字
    第九一三○號判決判處有期徒刑一年六月，並應於刑之執行前，令入勞動場所強
    制工作三年，上訴後，於八十七年九月十七日，經高雄高分院以八十七年度上易
    字第一二三六號判決撤銷原審判決、改判處有期徒刑一年六月，並應於刑之執行
    前，令入勞動場所強制工作三年。又上開三罪確定後，經高雄高分院以八十七年
    度聲字第三八○號裁定應執行有期徒刑四年六月，並應於刑之執行前，令入勞動
    場所強制工作三年。嗣先執行強制工作，再於九十年九月二十八日執行徒刑，並
    於九十一年八月十五日縮短刑期假釋出監，交付保護管束期滿日為九十三年十一
    月十七日（不構成累犯）。
二、丙○○猶不知警惕，復意圖為自己不法之所有，於九十三年一月十六日十七時三
    十五分日沒後至同日十九時四十五分間某時，攜帶可對人之生命、身體安全構成
    威脅，具有危險性，客觀上足資認定為兇器使用之板手及鐵鉗各一支，至高雄市
    三民區○○街七十七巷十號乙○○住處後，先以前開板手、鐵鉗破壞該處大門門
    鎖、門把（該門鎖已構成門之一部分，而非掛鎖），再侵入屋內房間翻箱倒櫃，
    竊取乙○○所有華碩牌筆記型電腦一臺、ＳＯＮＹ牌數位相機一臺、ＳＯＮＹ牌
    數位攝影機一臺、國際牌行動電話一具、勞力士半金錶一支、純金打造之心經經
    文（起訴書漏載此物）、紀念銀幣四枚、古錢幣一百二十枚等物，得手後，旋即
    逃逸現場。嗣於同日十九時四十五分許，陳柏銓下班返家後，發覺遭竊即報警處
    理，而警至現場採證後，於乙○○房間內，在包裝相框之塑膠面上採獲可資比對
    之指紋一枚，經送鑑後，該枚指紋與丙○○左姆指指紋相符（其他二枚指紋無法
    比對），乃查悉上情，並扣得丙○○作案後遺留於現場之黑色手提袋一只，內裝
    有板手、鐵鉗各一支。
三、案經高雄市政府警察局三民第二分局報告臺灣高雄地方法院檢察署檢察官偵查起
    訴。
    理  由
一、訊據被告丙○○否認有何加重竊盜犯行，辯稱：自假釋出監後，就未犯案，自不
    得單憑指紋一枚，即將之其入罪，伊懷疑指紋遭複製等語。經查：
  (一)被害人乙○○於九十三年一月十六日十九時四十五分許，下班返回高雄市○○區
    ○○街七十七巷十號住處後，發現大門門鎖、門把均被破壞，且房間內遭翻箱倒
    櫃，乃報警處理，經清點後，計失竊所有華碩牌筆記型電腦一臺、ＳＯＮＹ牌數
    位相機一臺、ＳＯＮＹ牌數位攝影機一臺、國際牌行動電話一具、勞力士半金錶
    一支、純金打造之心經經文、紀念銀幣四枚、古錢幣一百二十枚等物，而竊賊作
    案後，將黑色手提袋一只遺於現場，內裝有板手、鐵鉗各一支等情，除為被告列
    為不爭執之事實外（詳本院卷第二十八頁第六行以下），並經被害人乙○○於警
    詢、偵查及本院審理中證陳明確（詳警訊卷第一頁至第二頁、偵查卷第十頁以下
    、本院卷第五十四頁以下）；此外復有高雄市政府警察局三民第二分局刑案現場
    勘查報告、現場照片附警訊卷可參（詳警訊卷第十四頁至第十七頁）。是前開事
    實應堪認定。【被害人乙○○警詢筆錄及偵訊筆錄；高雄市政府警察局三民第二
    分局刑案現場勘查報告及現場照片等證據資料，被告均不爭執證據能力（詳本院
    卷第二十九頁以下、第四十七頁第五行以下）】
  (二)又被害人乙○○報案後，高雄市政府警察局三民第二分局員警丁○○於九十三年
    一月十六日二十三時三十分許，會同被害人乙○○在竊案現場實施採證，當場於
    被害人乙○○房間內之包裝相框之塑膠面上，以粉末採證法採得二枚指紋（編號
    Ａ１、Ａ２），且在房間內之噴霧瓶面上，另採集一枚指紋（編號Ａ３），嗣警
    員丁○○將採集之指紋，連同被害人乙○○、甲○○父子指紋一併送內政部警政
    署刑事警察局鑑定，鑑定結果認「送鑑可資比對指紋一枚編號Ａ１，經輸入電腦
    比對再由人工確認結果，與本局檔存丙○○指紋卡之左拇指指紋相符（因指紋之
    紋型、特徵點均相同，兩者相符），可證明係屬同一人之指紋，餘指紋（即編號
    Ａ２、Ａ３）因紋線不清晰或特徵點不足，無法比對」等情，業據證人丁○○、
    乙○○於本院證陳明確（詳本院卷第四十九頁以下、第五十五頁倒數第一行以下
    ）；並有高雄市政府警察局三民第二分局現場勘查案件卷宗（內含現場勘查報告
    、刑案現場照片、刑案現場測繪圖、刑事案件證物採驗紀錄表、勘查採證同意書
    、刑案現場勘查採證物品清單）及內政部警政署刑事警察局九十三年二月十九日
    刑紋字第○九三○○二二九三六號函附指紋鑑驗書附警訊卷可參（詳警訊卷第十
    三頁至第二十六頁）。是此部分之事實，亦堪以認定。【前開現場勘查案件卷宗
    （內含現場勘查報告、刑案現場照片、刑案現場測繪圖、刑事案件證物採驗紀錄
    表、勘查採證同意書、刑案現場勘查採證物品清單）及指紋鑑驗書部分，被告均
    不爭執證據能力（詳本院卷第二十九頁以下、第四十七頁第五行以下）】
  (三)按指紋係指人體手指末梢關節指面的凹凸紋路，就廣義而言，包括手掌紋、腳趾
    紋以及腳底紋在內，無論廣義或狹義的指紋，都具有人各不同、終生不變、觸物
    留痕、損而復生及短期不滅等特性，由於這些特性，指紋成為鑑別個人身分（個
    化）的一項重要依據。又指紋鑑定標準係以特徵點線標示法為準，所謂特徵點線
    係指指紋之型態特徵，其型態如下：點形線、短線或棒線、叉型線、分歧線、眼
    形線、三角線、介在線、螺旋形線、環形線、箕形線、帳形線、相對線。由於手
    指指面大小不同，因此大約有六十至一二五個特徵點線，其中以拇指紋特徵點線
    最多，這些特徵點中以介在線及分歧線最為常見。而目前世界各國對於「至少需
    要多少特徵點完全相符合，才認定屬於同一人之指紋」的看法並不一致，但多數
    國家是以十二個特徵點為公認最少符合點數，日本與我國皆採十二個特徵點。當
    然以統計上機率來說明，特徵點愈多代表兩枚指紋相符的程度愈高，惟有關人類
    之指紋是否每人均不相同，是透過統計學上的分析、運算結果而得，僅僅就特徵
    點，還不包括紋型，經由統計估算的結果，以最常見之特徵點介在線而言，滿足
    十二個介在線相符的機率為十的負二十次方，換言之，達到人口數為十的二十次
    方時，才會有兩個人之十二個介在線特徵點相符，而今地球人口數僅約六十億（
    六乘十的九次方），如果以一個地球人口總數一百億（十的十次方）來計算，則
    需達到一百億個地球，才會有兩人指紋相符，因此確認指紋人各不同的學理。以
    我國十二點特徵點為基準，並以全球人口數一百億（十的十次方）為樣本，當人
    口數為十的二十次方時，才會有兩個人之十二個介在線特徵點相符，相除結果得
    兩人指紋相符之機率為十的負十次方。也因此，當某些罕見的特徵點出現時，即
    使不需十二點特徵點亦可認定兩枚指紋的一致性（以上請參考內政部警政署刑事
    警察局網站，進入該網站後，先點選「刑事鑑識科學」項目，再點選「指紋科學
    」）。從而，依我國採取之前述十二特徵點，並參照指紋之特性及前開說明，如
    判定採集之指紋與某人檔存之指紋相符，因人口數為十的二十次方時，才會有兩
    個人之十二個介在線特徵點相符，遠遠高於現存世界人口總數，應可認定該採集
    之指紋與檔存之指紋均屬同一人所有。
  (四)證人乙○○於本院證陳：僅伊及兒子住於失竊地點，該相框已購買好幾年了，平
    日將之與古錢幣、名片收藏於塑膠櫃中，並置於其房間內，另相框是新的，未使
    用過，自放於塑膠櫃中，就未翻動過，嗣該相框係在房間找到等語（詳本院卷第
    五十六頁倒數第四行以下）；而證人丁○○亦於本院證述：當時係針對被翻動之
    地方採證，相框係在房間衣架下被發現等語（詳本院卷第五十一頁第一行以下、
    倒數第三行以下）。準此而論，因相框平日收藏於塑膠櫃中，證人乙○○並未取
    出使用，而竊案發生後，該相框已移動位置，置於房間衣架下，顯見該相框應係
    竊賊翻動塑膠櫃後，將之置放於房間衣架下，足認竊賊確曾碰觸該相框甚明。另
    因竊案發生之前，被告並不認識被害人乙○○父子，亦未至高雄市○○區○○街
    七十七巷十號被害人乙○○住處（詳被告供詞，核與證人乙○○於本院所證相符
    ，本院卷第二十七頁第四行以下、第五七頁第一行以下），可知在竊案發生之前
    ，應可排除被告至被害人乙○○住處碰觸相框之可能。綜上，因竊案發生後，警
    員丁○○復包裝相框之塑膠面上採獲可資比對之指紋一枚，該枚指紋核與被告左
    姆指指紋相符，而依前揭指紋特性及鑑定之說明，已可判定該相框上之指紋應為
    被告碰觸相框後所遺留；此外復參以竊案發生前，被告未曾碰觸前開相框，而竊
    案發生時，該相框曾遭竊賊碰觸之事實，已如前述，是本院認相框上之指紋當為
    被告行竊時，於翻動相框之際所遺留，本件竊案應為被告所為至為明確。因此，
    被告辯稱：伊未參與本件竊盜等語，應係事後卸責之詞，不可採信。
  (五)此外，被害人乙○○係於九十三年一月十六日十九時四十五分許返回住處時，始
    發現遭竊，當時屋內房間電燈均亮著等情，業據被害人乙○○於本院證陳明確（
    詳本院卷第五十八頁倒數第三行）。因闖空門行竊係利用無人在家之空檔時，進
    入行竊，為避免他人發現或屋主返家撞見，通常貴在迅速，如於日沒前行竊，在
    日間光線充足之餘，且行竊時間不久，實無開啟電燈照明之必要，顯見被告應係
    日沒後，進入前開住宅行竊，方需開啟電燈；又九十三年一月十六日之日沒時刻
    是十七時三十五分【詳偵查卷第二十一頁，被告不爭執證據能力（本院卷第四十
    七頁第五行以下】，是被告行竊時間應係九十三年一月十六日十七時三十五分日
    沒後至同日十九時四十五分間某時。另竊案發生後，現場遺有之黑色手提袋一只
    ，內裝有板手、鐵鉗各一支，因該物品原非被害人乙○○所有，且於竊案發生前
    ，亦從未置於被害人陳柏榮住處；復參以該板手、鐵鉗均足以撬開大門門鎖、手
    把，顯見上開物品應係被告行竊後遺留於現場之物。
  (六)從而，本件事證明確，被告加重竊盜犯行，堪以認定。
二、按板手、鐵鉗，均可對人之生命、身體安全構成威脅，具有危險性，客觀上均足
    資認定為兇器，被告持該兇器損壞被害人乙○○住處大門門鎖、門把後，並於夜
    間侵入該住處行竊，核其所為，係犯刑法第三百二十一條第一項第一款、第二款
    及第三款之攜帶兇器，毀壞門扇，於夜間侵入住宅竊盜罪（起訴書已載明攜帶兇
    器之事實，但起訴法條漏未記載刑法第三百二十一條第一項第三款攜帶兇器竊盜
    ，應予補充）。爰審酌被告前因肅清煙毒條例、違反麻醉藥品管理條例案件，於
    八十六年八月十二日，經本院以八十六年度訴字第一八二九號判決，各判處有期
    徒刑三年二月、五月，應執行有期徒刑三年六月，上訴後，於八十六年十二月十
    八日，經臺灣高等法院高雄分院（下稱高雄高分院）以八十六年度上訴字第二三
    四六號判決駁回上訴確定。復因竊盜案件，於八十七年三月二十六日，經本院以
    八十六年度易字第九一三○號判決判處有期徒刑一年六月，並應於刑之執行前，
    令入勞動場所強制工作三年，上訴後，於八十七年九月十七日，經高雄高分院以
    八十七年度上易字第一二三六號判決撤銷原審判決、改判處有期徒刑一年六月，
    並應於刑之執行前，令入勞動場所強制工作三年。又上開三罪確定後，經高雄高
    分院以八十七年度聲字第三八○號裁定應執行有期徒刑四年六月，並應於刑之執
    行前，令入勞動場所強制工作三年。嗣先執行強制工作，再於九十年九月二十八
    日執行徒刑，並於九十一年八月十五日縮短刑期假釋出監，交付保護管束期滿日
    為九十三年十一月十七日（不構成累犯）等情，有臺灣高等法院被告全國前案紀
    錄表、臺灣高雄地方法院檢察署刑案資料查註紀錄表可參，其正值青壯，竟不知
    上進，於假釋期間內，復竊取他人物品，行為實屬不該，並參以竊取物品下落不
    明，無法發還被害人，及竊取物品價值約新臺幣（下同）五十萬元（折價後約十
    九萬元，詳偵查卷第十頁）等一切情狀，量處如主文所示之刑。至扣案黑色手提
    袋一只（內裝有板手、鐵鉗各一支），係被告供犯加重竊盜罪所用之物，雖已如
    前述，惟因被告否認犯罪，且持有並非等同於所有，在無積極證據證明該物為被
    告所有下，爰不宣告沒收之。
據上論斷，應依刑事訴訟法第二百九十九條第一項前段，刑法第三百二十一條第一項
第一款、第二款、第三款，判決處如主文所示之刑。
中　　　華　　　民　　　國　　　九十四　　　年　　　三　　月　　十　　　日
                                臺灣高雄地方法院刑事第一庭
                                    審判長法  官  裕斗
                                          法  官  廖純卿
                                          法  官  方百正
右正本證明與原本無異。
如不服本判決，應於收受送達後十日內向本院提出上訴書狀。
　　　　　　　　　　　　　　　　　　　　　書記官  郭素蓉
中　　　華　　　民　　　國　　九十四　　年　　　三　　　月　　　十　　　日
附錄本罪論罪科刑法條：
中華民國刑法第三百二十一條
犯竊盜罪而有左列情形之一者，處六月以上、五年以下有期徒刑：
一  於夜間侵入住宅或有人居住之建築物、船艦或隱匿其內而犯之者。
二  毀越門扇、牆垣或其他安全設備而犯之者。
三  攜帶兇器而犯之者。
四  結夥三人以上而犯之者。
五  乘火災、水災或其他災害之際而犯之者。
六  在車站或埠頭而犯之者。
前項之未遂犯罰之。
